臺灣新北地方法院行政訴訟判決
                            111年度交字第451號     
原      告  李正傑

被      告  臺北市交通事件裁決所

代  表  人  蘇福智  (所長)

上列當事人間交通裁決事件，原告不服被告民國111年5月27日北
市裁催字第22-CP0000000號裁決，向本院提起行政訴訟，本院判
決如下：
    主  文
一、原告之訴駁回。
二、訴訟費用新臺幣參佰元由原告負擔。
    事實及理由
壹、程序方面：   
　　原告不服被告所為道路交通管理處罰條例（下稱處罰條例）
    第42條之裁決而提起撤銷訴訟，依行政訴訟法第237條之1，
    應適用交通裁決事件訴訟程序。本件因卷證資料已經明確，
    本院依同法第237條之7規定，不經言詞辯論，直接裁判。
貳、實體方面：
一、爭訟概要：
　　緣原告駕駛其名下車牌號碼000-0000號自用小客車（下稱系
    爭車輛），於民國111年2月7日16時8分許，在新北市○○區○○
    路0段00○0號前，因「駕駛人變換車道不依規定使用方向燈
    」，經民眾採證檢舉後，新北市政府警察局板橋分局（以下
    稱舉發機關）認定違規屬實，爰於舉發期限內即111年2月22
    日，填製新北市警交大字第CP0000000號舉發違反道路交通
    管理事件通知單逕行舉發，記載應到案日期為111年4月8日
    前，案件於同日移送被告處理，並於111年2月24日合法送達
    於原告。原告收受違規通知單後，於111年4月11日向被告提
    出申訴，案經被告向原舉發單位查明陳述情節及違規當時情
    形後，調查認定原告有上開違規事實，乃依處罰條例第42條
    、違反道路交通管理事件統一裁罰基準及處理細則第41條、
    第43條、第44條及第67規定，以111年5月27日北市裁催字第
    22-CP0000000號違反道路交通管理事件裁決書（下稱原處分
    ），裁處原告罰鍰新臺幣（下同）1,200元。原告不服原處
    分，為此提起本件行政撤銷交通裁決訴訟。
二、原告起訴主張及聲明
  ㈠原告主張要旨：
    111年2月7日被人檢舉未打方向燈，當時開車外出前，燈光
    （大、小燈、方向燈皆正常），怎知開到路上時閃光器突然
    故障壞掉（這個壞掉的話，方向燈無法使用），當天就處理
    了，方向燈也就正常了（壞的我有留著，還另外買多1個當
    備品），所以不是不打方向燈，若要出庭的話，壞的閃光器
    我可拿出來當證物等語。
　㈡聲明：⒈原處分撤銷。⒉訴訟費用由被告負擔。
三、被告答辯及聲明：
  ㈠被告答辯要旨：
　⒈案據舉發機關查復略以：本案業經重新檢視採證照片及行車
    記錄器影片，系爭車輛於新北市板橋區文化路1段由內側車
    道變換至中間車道，未依規定使用右方向燈示意，其變換車
    道不依規定使用方向燈之違規事實明確，應依處罰條例第42
    條：汽車駕駛人，不依規定使用燈光者處罰。原告以車燈設
    備故障為由提起申訴，非屬違規可免責之事由，礙難採據，
    查舉發機關舉發尚無違誤，應予維持。此有舉發機關111年4
    月15日新北警板交字第1113890353號函、採證影像及照片（
    證物4）在卷可稽。
　⒉查上開採證影像（影像時間：2022/02/07  16：08：02至16
    ：08：04）見系爭車輛由中線車道向左變換至內線車道時使
    用左側方向燈，（影像時間：2022/02/07  16：08：04至16
    ：08：14）見系爭車輛由內線左轉專用車道向右變換至原中
    線車道時未使用右側方向燈，且該日天候狀況良好採光充足
    ，可明顯見系爭車輛號碼為000-0000號。原告應依道路交通
    安全規則第109條第2項第2款規定於變換車道時使用方向燈
    ，提醒後車及右側車道車輛避免車輛交織而發生交通事故。
　⒊有關原告稱系爭車輛於路上閃光器故障一節答辯如下：
　⑴查道路交通安全規則第91條第1項第1款規定：「行車遇有轉
    向、減速暫停、讓車、倒車、變換車道等情況時所用之燈光
    及駕駛人之手勢，應依下列規定：一、右轉彎時，應先顯示
    車輛前後之右邊方向燈光，或由駕駛人表示左臂向上，手掌
    向右微曲之手勢。」，縱如原告所陳，其仍可以手勢提示後
    方來車，惟全程採證影像未見原告以方向燈或手勢提示後方
    來車行車動向。
　⑵又道路交通安全規則第89條第1項第1款規定：「行車前應注
    意之事項，依下列規定：一、方向盤、煞車、輪胎、燈光、
    雨刮、喇叭、照後鏡及依規定應裝設之行車紀錄器、載重計
    、轉彎及倒車警報裝置、行車視野輔助系統等須詳細檢查確
    實有效。」，故駕駛人行車前應檢查車況，行駛中如車輛故
    障應立即停駛。
　⑶另違反行政法上義務之行為非出於故意或過失者，不予處罰
    ，為行政罰法第7條第1項所明定，對於違反行政法上義務之
    處罰，以行為人有可非難性及可歸責為前提，即行為人主觀
    上有故意或過失，始予處罰。準此，違反行政法上義務之行
    為，雖非出於故意，而係出於過失，仍應予以處罰。按前述
    道安規則第109條第2項第2規定，可知駕車於變換車道時應
    使用方向燈。
　⒋查處罰條例針對行進間變換車道或轉彎前規定須使用方向燈
    ，其目的在於維護其他用路人之安全，將車輛之行進方向提
    前告知後方用路人，以增加後方駕駛人之反應時間，避免因
    反應不及導致交通事故，不問有無實際對交通秩序與安全造
    成危害，為駕駛人行駛中應盡之注意義務，爰被告依處罰條
    例第42條規定，裁處罰鍰1,200元，並無違法之情事。
  ㈡聲明：⒈駁回原告之訴。⒉訴訟費用由原告負擔。　
四、爭點：
　　原告主張開車外出前燈光（大、小燈、方向燈皆正常）均正
    常，中途始發生方向燈故障情事，致未依規定使用方向燈等
    情，是否得作為撤銷原處分之事由？
五、本院之判斷：
  ㈠前提事實： 
　　上開爭訟概要事實，除爭點事項外，其餘事實業據原告於起
    訴狀所不爭執，並有新北市政府警察局新北市警交大字第CP
    0000000號舉發違反道路交通管理事件通知單及送達證明（
    見本院卷第41頁、第73頁）、北市裁催字第22-CP0000000號
    違反道路交通管理事件裁決書及送達證書（見本院卷第63頁
    、第65頁）、新北市政府警察局板橋分局111年4月15日新北
    警板交字第1113890353號函、111年7月15日新北警板交字第
    1113907039號函（均有檢附行車記錄器影片截圖相片5幀、G
    oogle現場照片1幀）（見本院卷第47頁至第57頁；第71頁至
    第72頁；第75至第79頁）、汽車車籍查詢資料（見本院卷第
    67頁）足資佐證，此事實應堪予認定。　
　㈡應適用之相關法令：　
　⒈道路交通安全規則第91條第1項第1款規定：「行車遇有轉向
    、減速暫停、讓車、倒車、變換車道等情況時所用之燈光及
    駕駛人之手勢，應依下列規定：一、右轉彎時，應先顯示車
    輛前後之右邊方向燈光，或由駕駛人表示左臂向上，手掌向
    右微曲之手勢。」
　⒉道路交通安全規則第91條第1項第6款規定：「變換車道時，
    應先顯示欲變換車道方向之燈光或手勢」
　⒊道路交通安全規則第109條第2項第2款後段規定：「汽車駕駛
    人，應依下列規定使用方向燈：二、變換車道時，應先顯示
    欲變換車道方向之燈光，並應顯示至完成轉彎或變換車道之
    行為。」
　⒋道路交通管理處罰條例第42條規定：「汽車駕駛人，不依規
    定使用燈光者，處新臺幣1,200元以上3,600元以下罰鍰。」
　㈢依行車記錄器影片截圖相片（0000-00-00 00：08：07）顯示
    （見本院卷第49頁）：系爭車輛行駛於內側車道；行車記錄
    器影片截圖相片（0000-00-00 00：08：10）顯示（見本院
    卷第57頁）：系爭車輛車前右傾，準備切入右側車道，未使
    用右側方向燈；行車記錄器影片截圖相片（0000-00-00 00
    ：08：12）顯示（見本院卷第55頁）：系爭車輛位於內側車
    道及右側車道中間，車前右傾，未使用右側方向燈；行車記
    錄器影片截圖相片（0000-00-00 00：08：13）顯示（見本
    院卷第53頁）：系爭車輛大致切入右側車道，未使用右側方
    向燈；行車記錄器影片截圖相片（0000-00-00 00：08：15
    ）顯示（見本院卷第51頁）：系爭車輛行駛於右側車道。是
    依上開照片所顯示之動態流程，可徵當時原告駕駛系爭車輛
    於變換車道時，並未使用方向燈之情，足見原告確有變換車
    道未依規定使用方向燈之違規行為無訛，是被告據此裁罰原
    告，洵屬有據。
  ㈣至原告以車輛設備故障為由置辯，惟查：
　⒈依上開道路交通安全規則第91條第1項第1款、第6款、第109
    條第2項第2款後段條文所示意旨，汽車駕駛人於準備變換右
    側車道時，當應注意方向燈是否正常運作，縱突遇車輛設備
    故障，除果斷放棄變換車道外，尚得將車窗搖下，於確認將
    手伸出車窗外安全之情況下，汽車駕駛人表示左臂向上，手
    掌向右微曲之手勢，藉以維護後方用路人之安全，將車輛之
    行進方向提前告知後方用路人，以增加後方駕駛人之反應時
    間，避免因反應不及導致交通事故。
　⒉原告既為系爭車輛之所有人，有汽車車籍查詢資料為憑（見
    本院卷第67頁），其對上述規定應知之甚詳，並應確實遵守
    ，是原告前揭所述，無非單方所執之詞，委無足取。綜上所
    述，被告依法裁處，應無違誤。
　㈤本件判決基礎已臻明確，兩造其餘攻擊、防禦方法及訴訟資
    料經本院審酌後，核與判決結果不生影響，無一一論述之必
    要，併此敘明。
六、結論：原處分並無違誤，原告訴請撤銷為無理由，應予駁回
    。本件第一審裁判費300元，應由敗訴之原告負擔，所以確
    定如主文第2項所示。
七、依行政訴訟法第195條第1項後段、第98條第1項前段、第237
    條之7、第237條之8第1項，判決如主文。　
中　　華　　民　　國　　111 　年　　8 　　月　　2 　　日
　　　　　　　　　行政訴訟庭  法　官  陳伯厚　　
如不服本判決，應於判決送達後20日內，向本院提出上訴狀，上
訴狀並應記載上訴理由，表明關於原判決所違背之法令及其具體
內容或依訴訟資料可認為原判決有違背法令之具體事實，並繳納
上訴費新臺幣750元。 其未表明上訴理由者，應於提出上訴後20
日內向本院補提理由書（上訴狀及上訴理由書均須按他造人數附
繕本），如逾期未提出上訴理由書者，本院毋庸再命補正，由本
院逕以裁定駁回上訴。 　　　 
                              書記官  陳柔吟
中　　華　　民　　國　　111 　年　　8 　　月　　2 　　日